臺灣士林地方法院民事裁定　　　　　　　　96年度抗字第84號
抗　告　人　順風航業股份有限公司
法定代理人　甲○○
相　對　人　乙○○
上列抗告人與相對人間選派檢查人事件，抗告人對於中華民國95
年12月28日本院95年度司字第308 號所為第一審裁定，提起抗告
，本院裁定如下：
    主    文
抗告駁回。
抗告程序費用新台幣壹仟元由抗告人負擔。
    理    由
一、本件相對人以：伊為抗告人之總經理，其配偶盧凰珠擔任監
    察人，其胞弟張顯光任抗告人之董事長。民國（下同）91年
    間，伊因病無法執行總經理職務，張顯光竟拒絕伊及監察人
    過問抗告人業務，並於94年3 月7 日辦理公司變更登記，偽
    造股份讓與分配，企圖將伊夫妻排除於抗告人之外，經伊發
    現，始於95年8 月間辦理回復原股東登記。另張顯光因涉刑
    案遭通緝，同時將其股份讓與其子甲○○，並承接抗告人董
    事長之職務，惟仍拒絕伊夫妻行使抗告人總經理及監察人查
    核公司帳目等職務。又張顯光夫婦掌控抗告人期間，並有虛
    報費用侵占抗告人款項及製作假帳之情形，其拒伊行使職務
    ，並使監察人無法執行抗告人監察業務，為維護伊及股東權
    益，實有聲請選派檢查人檢查抗告人之業務帳目及財產情形
    之必要，而伊係持有抗告人股份1,400 股，為繼續1 年以上
    ，持有該抗告人已發行股份總數3%以上之股東，自得依法聲
    請等語，向本院聲請選派檢查人，經本院於95年12月28 日
    以95年度司字第308 號裁定選任陳世雄會計師為抗告人之檢
    查人。
二、抗告人不服前開裁定，提起抗告意旨略以：相對人係抗告人
    之董事，且為繼續1 年以上，持有已發行股份總數23% 之大
    股東，應非屬公司法第245 條第1 項所保護之對象。又公司
    監察人得隨時調查公司業務及財務狀況，查核簿冊文件，並
    得要求董事長提出報告，並得代表公司委託律師、會計師審
    核之，是無另行選任檢查人之必要。況少數股東依公司法第
    245 條行使該權利，尚不得濫用而恣意擾亂公司正常營運，
    而抗告人所提供之公司支出費用明細表之柴油支出部分，其
    總額與渡船頭加油折讓明細表，僅差99,208元，其所占數額
    甚微，對抗告人營運不致造成影響，而相對人以此請求抗告
    人提出90年至94年之業務帳目及財產情形，無非是恣意擾亂
    抗告人正常營運，為此提起抗告等語，並聲明廢棄原裁定。
三、按「繼續1 年以上，持有已發行股份總數百分之3 以上之股
    東，得聲請法院選派檢查人，檢查公司業務帳目及財產情形
    。」公司法第245 條第1 項定有明文。該項規定，除具備繼
    續1 年以上，持有已發行股份總數3%以上之股東之要件外，
    別無其他資格之限制（最高法院89年度台抗字第660 號裁定
    、86年度台抗字第108 號裁定要旨參照）。經查，相對人為
    抗告人繼續1 年以上、持有已發行股份總數3%以上之股東，
    已符合聲請法院選派公司檢查人之條件，自得為本件之聲請
    ，不因相對人同時具有董事之身分而有異。另按，股份有限
    公司固應設置監察人為法定必備之常設監督機關，然為檢查
    公司會計是否正確及董事執行職務是否適法，仍有由外部人
    進行檢查之必要，是公司法遂賦予繼續1 年以上，持有公司
    股份總數3%以上之股東，有此向法院聲請選任檢查人實施檢
    查之權，其目的在於藉由選派檢查人檢查之外部監督行為，
    促進公司會計健全及業務執行適法，並確保全體股東權益，
    其本質上亦屬股東共益權行使項目，自不得僅因抗告人所提
    支出明細表差額甚微，認對抗告人營運不致造成影響，或因
    相對人請求抗告人提出90年至94年之業務帳目及財產情形，
    而否定股東依法聲請選派檢查人之權利。況實施檢查之結果
    ，果抗告人會計健全、執行業務適法，自無損害抗告人利益
    可言；若然確有不法，亦係為全體股東謀求早日揭弊，而有
    利於股東權利，要不得任意拒絕或指為損害抗告人利益。
四、綜此，本件抗告人執上開理由，指摘原裁定不當，聲明求予
    廢棄，乃無理由，應予駁回。
五、據上論結，本件抗告為無理由，爰裁定如主文。
中　　華　　民　　國　　96　　年　　4 　　月　　24　　日
                  民事第二庭  審判長法　官　鍾任賜
                                    法　官　施月燿
                                    法　官　陳梅欽
上為正本證明與原本無異。
如對本裁定抗告，僅得於收受本裁定正本送達後10日內，以適用
法規顯有錯誤為理由，向本院提出再抗告狀，（須附繕本一份及
繳納再抗告裁判費新台幣1,000 元），經本院許可後始可再抗告
。
中　　華　　民　　國　　96　　年　　4 　　月　　27　　日
                                    書記官  高郁婷
